【裁判字號】    97,簡上,284
【裁判日期】    990129
【裁判案由】    第三人異議之訴
【裁判全文】
臺灣高雄地方法院民事判決             97年度簡上字第284號
上  訴  人  甲○○
訴訟代理人  王叡齡律師
            陳建誌律師
被上訴人    丙○○
訴訟代理人  丁○○
上列當事人間請求第三人異議之訴事件，上訴人對於民國97年7
月22日本院高雄簡易庭96年度雄簡字第7078號第一審判決提起上
訴，本院管轄之第二審合議庭於民國99年1 月13日言詞辯論終結
，判決如下：
    主  文
上訴駁回。
第二審訴訟費用由上訴人負擔。
    事實及理由
一、被上訴人經合法通知，未於言詞辯論期日到場，核無民事訴
    訟法第386條所列各款之情形，爰依上訴人聲請，由其一造
    辯論而為判決。
二、上訴人主張：
    上訴人於民國（下同）76年12月10日與訴外人陸吳美簽訂土
    地租賃合約書，約定陸吳美出租其所有坐落高雄市○○區○
    ○段544 、545 、546 地號土地（下稱系爭土地）予上訴人
    興建鐵皮屋（下稱系爭建物）從事餐飲使用。原告遂出資雇
    工興建系爭建物，因而原始取得系爭建物之所有權。詎陸吳
    美因積欠訴外人中國信託商業銀行債務未清償，遭該銀行聲
    請本院以91年度執字第38209 號強制執行事件（下稱系爭執
    行事件）拍賣系爭土地連同上訴人所有之系爭建物。本院民
    事執行處於查封拍賣系爭土地時，竟將系爭建物認定為陸吳
    美所有而併付拍賣。嗣中國信託銀行再將其對陸吳美之債權
    依序輾轉讓與訴外人盧昱吉、張孫寶蓮及被上訴人，則被上
    訴人即為系爭執行事件之債權人，上訴人自得依民法第767
    條及強制執行法第15條之規定，對被上訴人訴請確認就系爭
    建物之所有權存在，並請求撤銷系爭執行事件就系爭建物所
    為之強制執行程序等語，並聲明求為判決。( 一) 確認上訴
    人就本院民國91年度執字第38209 號強制執行事件拍賣公告
    建物編號14即暫編為高雄市○○區○○段1606建號建物之所
    有權存在；( 二) 系爭執行事件就系爭建物所為之強制執行
    程序，應予撤銷。詎原審不察，以上訴人於原審所提出之租
    賃契約用紙過於新穎、潔白無陳舊感，與證人陸吳美到庭證
    稱於20年前出租系爭土地之證言不符為由，而判決駁回上訴
    人上開請求。實則，證人陸吳美證稱「由原告（即上訴人）
    在其上興建鐵皮屋」等語，與租賃契約書所載相同，且上訴
    人興建系爭建物之承攬商即證人乙○○亦到庭證稱系爭建物
    為上訴人出資雇其興建等情，足認上訴人已盡舉證責任，足
    以證明上訴人確為系爭建物之所有權人。執行法院將之列為
    拍賣標的，確有違誤。原審判決誤認上訴人非系爭建物之所
    有權人，判決顯有不當，應予廢棄。爰提起本件上訴，並更
    正聲明求為判決：（一）原判決廢棄。（二）上開廢棄部分
    ，請求確認如附圖所示編號544- A、54 5、546-A 上之鐵皮
    屋，面積分別為48.56 平方公尺、12.8 5平方公尺、21.81
    平方公尺之建物為上訴人所有。
    （三）被上訴人就本院97年度執字第38209 好強制執行事件
    ，對上開建物所為之強制執行程序應予撤銷。（三）第一、
    二審訴訟費用由被上訴人負擔。
三、被上訴人則以：
    上訴人主張其為系爭建物之原始取得人，自應就此一有利於
    己之事實負舉證責任，惟上訴人於76年間僅18歲，尚在求學
    階段，應無資力承租土地興建系爭建物，且上訴人並未證明
    其於何時、雇用何人、出資若干以興建系爭建物，又本院執
    行處實施現場查封時，系爭土地為債務人所占有，系爭建物
    並曾遭海棠颱風摧毀，足見上訴人之主張與事實不符，其請
    求確認所有權及撤銷強制執行程序即屬無據。原審因而判決
    駁回上訴人於原審之請求，並無不當，其提起上訴顯無理由
    等語，資為抗辯，並答辯聲明：上訴駁回。
四、本院之判斷：
（一）按當事人主張有利於己之事實者，就其事實有舉證之責任
      ，民事訴訟法第277條前段定有明文，故主張法律關係存
      在之當事人，應就發生該法律關係所須具備之特別要件事
      實負舉證責任。又違章建築雖為地政機關所不許登記，惟
      如屬於土地上之定著物而具有獨立之所有權，即應由實際
      出資興建之人原始取得其所有權。本件上訴人主張其有系
      爭建物之所有權，惟為被上訴人所否認，則上訴人自應就
      其有出資興建系爭建物之事實負舉證責任。如上訴人無法
      舉證證明，即應受敗訴判決之不利益。
 (二)經查，上訴人主張其有系爭建物之所有權，雖提出租賃契
     約書為證，並引用證人陸吳美、乙○○分別於原審及本院
     所為將系爭土地出租予上訴人興建系爭建物及20幾年前，
     乙○○曾向上訴人承攬興建系爭建物等語為證，惟查：
  1、證人陸吳美雖證稱：其約於20年前將系爭土地空地出租予
     上訴人興建系爭建物，並未約定租賃期限，亦未終止租約
     或收回土地等語（見原審卷102 頁，96年12月18日言詞辯
     論筆錄），惟上開租賃合約書之紙質潔白、新穎，並無陳
     舊、破損或泛黃等跡象，已難認係距今20年前所簽訂之合
     約書，業經原審審認無訛，且契約內容約定承租人不得轉
     租，於承租人不使用時，應立即返還出租人（即甲方陸吳
     美）等語，而證人陸吳美於原審法官詢問「是否有約定土
     地如果返還，要把地上物給你？」時，證稱沒有約定等語
     ，所證內容明顯與合約書之約定不符，且上訴人承租之價
     金為2000元，期間長達20多年，而其於94年間轉租系爭建
     物之租金即達2 萬元，價差甚鉅，且上訴人有多次違約轉
     租之行為，依上開租賃合約之約定，出租人即得收回出租
     之系爭土地，並取得系爭建物之事實上處分權，乃出租人
     陸吳美竟無任何調高租金或收回租地之舉，任由上訴人長
     期坐領違約轉租之高額租金，顯與常情有違，故上開租賃
     合約書及證人陸吳美之證言均不足採信。
  2、又查，上訴人為58年6 月2 日生，於上開租賃契約簽訂之
     76年12月10日時，年僅18歲，上訴人之學歷為二、三專畢
     業，於84年2 月15日前設籍於其父林達雄位於高雄縣美濃
     鎮○○路73號戶內，迄84年1 月27日與王一臣結婚後始於
     同年2 月15日遷入高雄市○○○路329 巷13號9樓 戶內等
     情，此有上訴人之個人基本資料查詢結果及全戶戶籍資料
     查詢結果各1 紙在卷可稽，據此足認上訴人於76 年12 月
     10日時正值求學階段，且居住於高雄縣美濃鎮，則上訴人
     當時向陸吳美租用位於高雄市三民區之土地，用以興建系
     爭建物經營餐飲事業，顯與常情不符。縱使上訴人另陳報
     當時在高雄市就讀，夜間在陸發醫院擔任掛號、整理病歷
     等行政助理工作，然迄今不僅無法提出當時承租時，有任
     何資產或資金及收入來源等資力證明，以證明確有資力興
     建系爭建物，且以其陳報之上開經歷觀之，其薪水應屬微
     薄，亦非以餐飲為業，加以年齡甚淺，依一般經驗法則，
     甚難令人採信其確向陸吳美租地建屋經營餐飲業。此外，
     上訴人既主張伊長期於系爭建物經營餐飲業，對於經營餐
     飲業所需製作之帳冊、資金進出入項、供貨廠商乃至餐飲
     登記等相關營業狀態之憑證應會有所保留，足以證明其確
     有建屋營業之實情，惟上訴人竟無法提出相關事證供本院
     審酌，則上訴人主張其出資興建系爭建物而原始取得所有
     權等語，自難採信。
  3、又證人乙○○雖於本院證稱系爭建物為其向上訴人所承攬
     ，報酬亦由上訴人支付，惟於本院詢問有無訂立書面契約
     時，證稱「有，但只是大略的寫一寫而已」等語，核與上
     訴人具狀陳稱未訂立書面之承攬契約之陳述大相逕庭，且
     對於定作人之姓名，證稱係姓吳，亦與上訴人之姓氏不合
     ，顯見所證無法證明屬實，不足採信。
  4、又依系爭租賃合約書所載，證人鄭木貴為合約書之見證人
     ，惟鄭木貴具狀拒絕到庭作證，併陳稱本件發生經過不知
     情，即使出庭作證亦對案情毫無幫助等語，有鄭木貴出具
     之民事聲請狀1 紙在卷可稽（見原審卷70頁），自難僅憑
     陸吳美之前揭證述，遽認上開合約書為真正。上訴人既無
     法證明該合約書之形式上真正，則依民事訴訟法第357 條
     前段之規定，即不得據為有利於上訴人之認定依據。況且
     ，縱使該合約書為真正，亦僅足以證明上訴人與陸吳美間
     有簽訂租地建屋契約而已，尚不足以證明係由上訴人出資
     興建系爭建物，即不得依此認定上訴人為系爭建物之起造
     人而原始取得所有權。
四、綜上所述，上訴人無法舉證證明其出資興建系爭建物，原始
    取得系爭建物所有權，則其訴請確認就系爭建物之所有權存
    在，並請求撤銷系爭執行事件就系爭建物所為之強制執行程
    序，為無理由，原審因而駁回其請求，堪稱允當。其上訴意
    旨指摘原審判決認事用法不當，應予廢棄改判云云，為無理
    由，應駁回其上訴。
五、據上論結，本件上訴為無理由，依民事訴訟法第436 條之1
    第3 項、第449 條第1 項、第385 條第1 項前段、第463 條
    、第78條，判決如主文。
中    華    民    國    99    年    1     月    29    日
                  民事鳳山分庭審判長法  官  楊富強
                                    法  官  何悅芳
                                    法  官  吳文婷
正本係照原本作成。
本判決不得上訴。
中    華    民    國    99    年    2     月    1    日
                                    書記官  林仕興

司法院資訊處製作；財團法人民間司法改革基金會備份。
